【裁判字號】    98,易,423
【裁判日期】    980903
【裁判案由】    傷害等
【裁判全文】
臺灣基隆地方法院刑事判決               98年度易字第423號
公  訴  人  臺灣基隆地方法院檢察署檢察官
被      告  乙○○
                      樓
上列被告因傷害等案件，經檢察官提起公訴（98年度偵字第2737
號），本院判決如下：
    主    文
乙○○傷害人之身體，處拘役參拾日，如易科罰金，以新臺幣壹
仟元折算壹日；又公然侮辱人，處拘役貳拾日，如易科罰金，以
新臺幣壹仟元折算壹日。應執行拘役肆拾日，如易科罰金，以新
臺幣壹仟元折算壹日。
    事    實
一、乙○○與甲○○之母，因金錢借貸糾紛發生衡突，雙方互為
    訴訟中，嗣於民國98年5月13日17時15分許，在基隆市○○
    區○○路50號關聖帝君廟前之不特定人可共見聞之公眾場所
    ，適見甲○○與其友人丙○○亦到場觀賞歌仔戲，即上前向
    甲○○索討債務，雙方一言不合，先以「臭機掰」、「瘋機
    掰」（台語）等足以貶損人格之話語公然侮辱甲○○，並徒
    手拉扯甲○○頭髮，造成甲○○受有頭皮挫傷之傷害。
二、案經甲○○訴請基隆市政府警察局第一分局報告臺灣基隆地
    方法院檢察署檢察官偵查起訴。
    理  由
一、按除簡式審判程序、簡易程序及刑事訴訟法第376條第1款、
    第2款所列之罪之案件外，第一審應行合議審判，刑事訴訟
    法第284條之1修正條文定有明文。本件被告所犯者係屬刑事
    訴訟法第376條第1款所列之罪，依法獨任進行審理程序，合
    先敘明。
二、按現行刑事訴訟法為保障被告之反對詰問權，排除具有虛偽
    危險性之傳聞證據，以求實體真實之發見，於該法第159 條
    第1項明定被告以外之人於審判外之言詞或書面陳述，除法
    律有規定者外，不得作為證據。而刑事訴訟法第159條之1至
    159條之4有傳聞法則之例外規定，且被告以外之人於審判外
    之陳述，雖不符前4條之規定，而經當事人於審判程序同意
    作為證據，法院審酌該言詞陳述或書面陳述作成時之情況，
    認為適當者，亦得為證據；當事人、代理人或辯護人於法院
    調查證據時，知有第159條第1項不得為證據之情形，而未於
    言詞辯論終結前聲明異議者，視為有前項之同意，刑事訴訟
    法第159條之5定有明文。本件檢察官及被告乙○○並未就被
    告以外之人於審判外之陳述有所爭執，且迄於言詞辯論終結
    前，均未主張有刑事訴訟法第159條第1項不得為證據之情形
    ，是應認已同意作為證據，且經本院審酌後，認無不適當之
    情形，應認均有證據能力。
三、訊據被告乙○○固不否認於上開時、地，適遇告訴人甲○○
    ，並向告訴人索討債務遭拒，然矢口否認犯行，辯稱：伊只
    是問錢何時可以還？她說沒錢，伊就走掉了，當時沒有發生
    爭執、沒有發生拉扯情形云云。惟查：
(一)、上開事實，業據證人即告訴人甲○○於警詢、偵訊及本院審
    理中證述明確，其於偵查中證稱「乙○○之前跟我媽有些恩
    怨，我那天回去獅球路住家的廟會，乙○○也有回去，她看
    到我，就衝過來拉我的頭髮，並罵我一些難聽的話，罵我【
    臭機掰】、【瘋機掰】，旁邊的人有要乙○○先把我的頭髮
    放開，有話好好說，但乙○○仍不放手，還是一直罵一些很
    難聽的話，之後那邊鄰居出來把乙○○拉開，乙○○才離開
    」等語。復於本院審理時證稱「案發時我在廟裡拜拜時，她
    見到我就向我討錢，我有向她說先緩緩再還錢，她就罵我【
    臭機掰】、【瘋機掰】，後來她就邊拉我頭髮，邊用上開言
    詞繼續辱罵我，我要她放手，她又繼續罵我，旁邊有人看到
    之後，要她放手，否則要報警，她才放手」等語。又證人丙○○於檢察官偵查時證稱：「我跟甲○○在那邊看歌仔戲，
    乙○○就走過來，先對甲○○指指點點，罵甲○○【臭雞八
    】、【宵查某】，並拉扯甲○○的頭髮，後來乙○○罵完就
    走了，在關聖帝君廟前，當時有其他不認識的人在場」等語
    。其於本院審理時證稱：「案發時我與甲○○相約去看歌仔
    戲，我們看完歌仔戲，被告才來，被告先問甲○○錢到底什
    麼時候還，甲○○就說暫時沒有錢，可以不可以再緩緩，接
    著被告就罵甲○○，罵她【臭機掰】、【瘋機掰】，又邊拉
    她的頭髮，後來罵完之後，要走之前，還邊走邊罵【臭機掰
    】、【瘋機掰】，她是因為旁邊有香客，被告才停手，被告
    來討錢時，一開口就情緒激動的樣子」等語。核證人甲○○
    、丙○○所證述情節大致相符，此外，復有衛生署基隆醫院
    診斷證明書在卷足資佐證，足認被告確有公然侮辱及拉傷告
    訴人頭皮之行為。
(二)、被告於本院審理時供承，在案發前，向甲○○及她的家人討
    債約2-3次，她爸爸只還了3千元，伊向她們討債遭拒，也有
    好幾次，伊當然會生氣，98年3月10日到甲○○母親的麵店
    討錢，那天沒有拿到錢，而且還殺伊，她母親拿刀劃傷我的
    臉，伊是有用竹籠丟她，沒有拉她頭髮，對甲○○母親與家
    人所為，伊沒有辦法接受，伊認為她們有在做生意，每天還
    一些，應該沒有問題，他們有沒有錢伊不知道，但她們確實
    沒有誠意要還云云。是以依被告所陳，沒有辦法接受甲○○
    及其家人的行為，之前雙方因債務糾紛已發生衝突，並且還
    在興訟中，在此情狀下，被告適遇告訴人甲○○討債遭拒，
    豈有可能掉頭就走？是以被告所辯，無非卸責之詞，不足採
    信。本件事證已臻明確，被告犯行堪以認定，應依法論科。
四、核被告乙○○所為，係犯刑法第277條第1項之傷害罪及同法
    第309條之公然侮辱罪。被告所犯上開二罪間，犯意各別，
    行為不同，應予分論併罰。爰審酌被告討債不依正常法律途
    徑，而以公然辱罵及拉傷告訴人來進行討債行為，顯不足取
    行，衡其犯罪動機、犯罪目的、犯罪手法、識智程度、與告
    訴人之關係，迄令尚未與告訴人和解，暨其犯後態度等一切
    情狀，量處如主文所示之刑，並定應執行之刑及諭知易科罰
    金之折算標準，以資懲儆。
五、據上論斷，應依刑事訴訟法284條之1、第299條第1項前段，
    刑法第277條第1項、第309條、第41條第1項前段、第51條第
    6款，刑法施行法第1條之1，判決如主文。
本案經檢察官周啟勇到庭執行職務。
中    華    民    國    98    年    9     月    3    日
                  刑事第二庭法  官  陳伯厚
以上正本證明與原本無異。
如不服本判決應於收受送達後10日內向本院提出上訴書狀，並應
敘述具體理由；其未敘述上訴理由者，應於上訴期間屆滿後20日
內向本院補提理由書 (均須按他造當事人之人數附繕本) 「切勿
逕送上級法院」。
中    華    民    國    98    年    9     月    4     日
                            書記官  王惠萍
附錄論罪法條：
中華民國刑法第277條
（普通傷害罪）
傷害人之身體或健康者，處 3 年以下有期徒刑、拘役或 1 千元
以下罰金。
犯前項之罪因而致人於死者，處無期徒刑或 7 年以上有期徒刑；
致重傷者，處 3 年以上 10 年以下有期徒刑。
中華民國刑法第309條
（公然侮辱罪）
公然侮辱人者，處拘役或 3 百元以下罰金。
以強暴犯前項之罪者，處 1 年以下有期徒刑、拘役或 5 百元以
下罰金。


司法院資訊處製作；財團法人民間司法改革基金會備份。
